臺北高等行政法院判決　　　　　　　　　　　　　　九十二年度訴字第三一八二號
　　　　　　　　　　　　　　　.
　　原　　　告　協禧電機股份有限公司
　　代　表　人　甲○○董事長.
　　訴訟代理人　桂齊恆律師
　　　　　　　　唐迪華律師
　　被　　　告　經濟部智慧財產局
　　代　表　人　蔡練生（局長）
　　訴訟代理人　丙○○
　　　　　　　　丁○○
　　參　加　人　元山科技工業股份有限公司
　　代　表　人　乙○○董事長.
　　訴訟代理人　劉法正律師
　　訴訟代理人　楊祺雄律師
　　複　代理人　陳志傑律師
右當事人間因新型專利異議事件，原告不服經濟部中華民國九十二年五月十二日經訴
字第○九二○六二一○三一○號訴願決定，提起行政訴訟，本院判決如左：
　　主  文
原告之訴駁回。
訴訟費用由原告負擔。
　　事  實
一、事實概要：原告於民國（下同）八十八年六月二十八日以「可根據轉速自動調速
    之無刷風扇控制電路」向被告申請新型專利，經被告編為第00000000號
    審查，准予專利。公告期間，參加人以其有違核准審定時專利法第九十八條第一
    項第一款及第二項之規定，不符新型專利要件，對之提起異議，案經被告審查，
    於九十一年十二月二十六日以（九一）智專三（二）○四○五九字第○九一八九
    ○○二八二三號專利異議審定書為異議成立，應不予專利之處分。原告不服，提
    起訴願，遭決定駁回，遂提起行政訴訟。本院因認本件撤銷訴訟之結果，參加人
    之權利或法律上利益將受損害，爰依參加人之聲請，裁定允許其獨立參加被告之
    訴訟。
二、兩造聲明：
　　(一)原告聲明：
      1.訴願決定及原處分均撤銷。
      2.訴訟費用由被告負擔。
　　(二)被告聲明：
      如主文所示。
三、兩造之爭點：
    系爭案是否有違核准審定時專利法第九十八條第二項之規定？
　　(一)原告主張：
      按專利法第九十七條規定：「稱新型者，謂對物品之形狀、構造或裝置之創作
      或改良。」又同法第九十八條第一項第一款、第二項復規定：「凡可供產業上
      利用之新型，無下列情事之一者，得依本法申請取得新型專利：申請前已見於
      刊物或公開使用者。」「新型係運用申請前既有之技術或知識，而為熟習該項
      技術者所能輕易完成且未能增進功效時，雖無前項所列情事，仍不得依本法申
      請取得新型專利。」但參加人所提證據未能具體揭露系爭案於申請專利範圍請
      求項中所界定之特徵構造，不能證明本案有違前揭法條之規定。經查：
      1.系爭案係申請第00000000號「可根據轉速自動調速之無刷風扇控
        制電路」新型專利案，於八十八年六月二十八號提出申請，經核准公告於九
        十年六月十六日發行的專利公報上，其主要設計在於提供一種利用小型驅動
        積體電路連接至風扇線圈，因該驅動電路係以脈寬調變方式驅動，故可控制
        輸入至該驅動電路之脈波寬度，即可調整該驅動積體電路之輸出值，亦即控
        制線圈交替電流之狀態而達到調節風扇出風量之大小，而為達成前述目的，
        系爭案採取的技術手段係令一控制電路包含有：一驅動IC；一連接於驅動IC
        輸入端以偵測風扇磁極變化之霍爾IC；分別連接於驅動IC兩輸出端上之感應
        線圈；其中：該驅動IC進一步包含有一轉速信號輸出端（FG）及脈寬調變輸
        入端（PWM IN），該轉速信號輸出端係供外部檢知風扇之實際轉速，該脈寬
        調變輸入端則供由外部調整風扇轉速。由上述可知，系爭案係利用驅動IC兩
        輸出端之感應線提供外部電路控制驅動電路之輸出信號，進而達到調整馬達
        轉速之效果，不僅可依此一信號輸出作為風扇轉速調整依據，亦可量測此一
        信號輸出端作為檢知風扇轉速信號之用。
      2.次查，被告先前予本案異議成立之理由概如其異議審定理由（五）所述：「
        （前略）引證案之波寬調變速控式直流無刷散熱風扇已有驅動IC(IC1)、
        HALL IC(IC2)、分別連接於驅動IC兩輸出端之線圈繞組L1及L2，其驅動IC具
        有頻率產生器FG之輸出端，及一禁能之輸入端。在技術手段上，引證案以上
        述風扇轉速信號之FG信號觸發一正負緣觸發單穩IC(IC3)，其配合熱敏電阻
        RT所感測之對象物溫度而對應輸出控制電壓VCTRL至上述驅動IC(IC1)之禁能
        輸入端，藉此調整風扇之轉速以維持該熱敏電阻所感測之對象物之溫度；而
        由引證案之第3H圖可知，該控制電壓VCTRL實質上即是一脈寬調制 (PWM)信
        號。故相較之下，引證一實質上已揭示與系爭案專利特徵相同之技術內容，
        又引證案實質上亦進一步揭示系爭案中並未予以述及之技術內容，即如何由
        風扇轉速信號FG配合例如其散熱對象之CPU之溫度 (與其產生之熱量成正比)
        之升高，而對應調高風扇之轉速，故引證案與系爭案之設計完整程度不同，
        但如上述者，系爭案相對於引證案仍係運用相同之技術手段且未增進功效，
        並不具進步性。」因原告不服前述審定，乃向原決定機關提起訴願，原決定
        機關仍採信被告之理由，為駁回訴願之決定，為此，原告謹針對原處分理由
        不合理處，及被告針對原告之訴願主張所提答辯，進一步釐清說明如后，以
        利於本案之審查。
      3.首先，被告指由引證案第3H圖可看出散熱風扇中的控制電壓VCTRL實質上即
        是一脈寬調制 (PWM)信號，又根據被告針對訴願理由提出的答辯指出：「引
        證案中之脈波式之控制用電壓訊號VCTRL係由第3G圖中之電容電壓VC之充電
        鋸齒波經由臨界電壓VTH所截切而形成，而前述鋸齒波則是熱敏電阻RT及電
        容C2所構成之單穩波寬時序一路所產生的，故其為可因應風扇溫度而產生對
        應之調制脈波、寬度之控制電壓VCTRL是非常明確的。」以呼應原審定理由
        之說詞。惟原告之主張並不在於該控制電壓VCTRL的脈波寬度是否可以改變
        ，而是在於引證案中的驅動積體電路IC1是否可由不同的脈寬調制其轉速？
        由引證案所揭露的電路構造顯然是無法達成的，原因在於：被告認為控制電
        壓VCTRL實質上是一脈寬調制 (PWM)信號，但該控制電壓VCTRL是連接在驅動
        積體電路IC1的禁能輸入端 (DISABLE)，其所能提供給該禁能輸入端
        (DISABLE)的信號，僅為Q或Q兩種狀態，此一事實可見於引證案說明書第九
        頁第十二行末起所述：「若將第3H圖所示之控制電壓 (VCTRL)信號回饋至驅
        動積體電路IC1的禁能 (DISABLE)輸入端 (Hi DISABLE ->Q Lo DISABLE ->
        Q)，則可控制風扇馬達驅動之半導體開關Φ1，Φ2所形成之電波 (如第3E,
        3F圖所示者)‧‧‧」，換言之，不管控制電壓VCTRL脈寬是否能改變，其所
        能改變該驅動積體電路IC1的禁能輸入端 (DISABLE)狀態確實只有兩種，即
        如同前述由造成Hi DISABLE狀態，由Q造成Lo DISABLE狀態，以便使半導體
        開關Φ1，Φ2的輸出波形在第3E，3F圖及第3I、3J圖所揭示的兩種信號形式
        間作切換，換言之，驅動積體電路IC1無法如系爭案之驅動IC上的脈寬調變
        輸入端 (PWM IN)可自動隨著輸入波形寬度的變化而改變風扇的轉速。由上
        述可知，由於引證案令一正負緣觸發單穩器驅動電路的控制電壓VCTRL 回授
        至驅動積體電路IC1的禁能輸入端，充其量只能達到兩段式的高低轉速切換
        ，與系爭案所能達成依照其脈寬調變輸入端 (PWM IN)的輸入波形寬度大小
        自動改變轉速之無段式控制功能，顯然是截然不同的，故被告誤認系爭案與
        引證案係運用相同的技術，顯與事實不符，從而被告據以所為的審定亦屬不
        當。
      4.又由上述可知，系爭案在驅動IC上具有的脈寬調變輸入端 (PWM IN)與引證
        案在驅動積體電路IC1上所設的禁能輸入端 (DISABLE)在技術與達成功效上
        都是顯然不同的。而被告在訴願答辯書中指出原告係在錯誤認知下不當推論
        前述主張，惟卻不願對所謂禁能輸入端 (DISABLE)的特性為何提出說明，事
        實上，凡熟習邏輯電路或數位信號人士均可瞭解所謂的禁能 (DISABLE)係為
        何意，其代表該積體電路某一功能的不工作，相對應的功能狀態則為致能
        (ENABLE)。換言之，引證案驅動積體電路IC1上的禁能輸入端只可能出現兩
        種狀態，一種是高禁能（禁能工作），另一種低禁能（禁能不工作），在此
        狀況下，即如前揭所述，其能改變風扇轉速的狀態亦只有兩種，其意味著引
        證案只能作兩段式的轉速調整，無法如系爭案般達到無段調速之目的。由此
        即可證明，系爭案相較於引證案，並無運用相同技術未能顯著增進功效而不
        具進步性之情事。
      5.關於被告答辯狀的理由一指引證案之設計是顯然可實施者。原告所要說明的
        是，原告從未主張引證案不能實施，而引證案是否能夠實施，亦與系爭案是
        否具備進步性無關。
      6.又被告一再指稱原告對於引證案之工作原理不瞭解，事實上被告對引證案的
        工作原理方有誤解，答辯狀理由一第三行起指出：「負溫度係數之熱敏電阻
        會對應地降低其電阻值，因而使電容器C2之充電電流加大而提升其充電至臨
        界電壓Vth之時間點，因而改變其控制電壓Vctrl中狀態Q或Q之工作周期-即
        其脈寬，以及對應地可控制風扇馬達之轉速。」並指原告忽略上述控制電壓
        Vctrl中Q或Q狀態之工作週期或脈波寬度實際上係由熱敏電阻值所控制而可
        連接地改變，其因而可藉此改變用以驅動風扇馬達之半導體開關之橫向動作
        時間，故指引證案之驅動IC可隨控制電壓Vctrl之脈波寬度變化而改變風扇
        轉速。但被告顯然只說對一半，引證案確實因為熱敏電阻的阻值降低而改變
        臨界電壓Vc的充電時間，從而改變IC1的DISABLE接腳狀態由Q轉為Q，但被告
        所稱的橫向動作時間，是指前述Q或Q狀態的工作周期，並不是指IC1輸出驅
        動線圈的信號脈寬可以隨熱敏電阻之阻值而改變，事實上IC1輸出驅動線圈
        的信號脈寬只有兩種態樣，一種是如第3E、3F圖所示，另一種則如第3I、3J
        圖所示，意即當IC1的DISABLE接腳狀態由Q轉為Q，IC1的輸出信號是從原來
        如第3E、3F圖所示的波形變成如第3I、3J圖所示的工作波形，又當IC1的
        DISABLE接腳狀態由Q轉為Q時，IC1的輸出信號又從第3I、3J圖所示的工作波
        形變成如第3E、3F圖所示的工作波形。所以會改變的只有從Q轉為Q的時間，
        或從轉Q為Q的時間，至於驅動風扇的信號則只有如第3E、3F圖及第3I、3J圖
        兩種信號，換言之，引證案確實只能作兩段式調整，而系爭案則可隨環境溫
        度作無段式調整，顯見系爭案確較引證案增進功效。
      7.綜上論陳，引證案確實未揭露系爭案技術特徵，且系爭案可透過外部信號的
        無段調速之功效亦與引證案只能作兩段式調速者不同，故引證案亦不能證明
        系爭案不具進步性，從而被告所為審定確有不當，請判決如訴之聲明，藉維
        法紀。
　　(二)被告主張：
      1.起訴狀理由3.並非事實，且其認知有誤，引證案之說明書已詳述其電路之運
        作方式，且比系爭案之相關說明更為詳盡，先予敘明。引證案之設計顯然係
        可實施者，其藉由在系統內部溫度上升時，負溫度係數之熱敏電阻會對應地
        降低其電阻值，因而使電容器C2之充電電流加大而提早其充電至臨界電壓
        Vth之時間點，因而改變其控制電壓VCTRL中狀態Q或Q之工作周期 (Duty
        Cycle)─即其脈寬，以及對應地改變可控制風扇馬達驅動之半導體開關之換
        向動作信號Φ1及Φ2之時間，因而可對應地改變風扇之轉速。原告顯然忽略
        了上述控制電壓制電壓VCTRL中Q或Q狀態之工作周期或脈波寬度實際上係由
        熱敏電阻值所控制而可連接地改變者，其因而可藉此改變用以驅動風扇馬達
        之半導體開關之橫向動作時間，故引證案中之驅動IC即IC1可隨著控制電壓
        VCTRL之脈波寬度變化而改變風扇之轉速。退一步而言，以脈寬調制PWM方式
        來控制一驅動IC之功率輪出之動作型態，其顯然係一典型之商品化之工業用
        IC元件之設計，其內部電路並非系爭案或引證案之末端使用顧客或標準化IC
        商品之使用者所首先發明者；該驅動IC在系爭案及引證案中皆一方塊圖型表
        示之原因即在此，系爭案及引證案均只是該商品化IC之顧客而已。
      2.起訴狀理由4.並非事實，如上述分析者，引證案當然可以隨著系統內部之溫
        度而連續地及對應地控制風扇馬達之換向周期之開路時間，藉此而改變其轉
        速。
      3.綜上所述，被告原處分並無違法，敬請駁回原告之訴。
    (三)參加人主張：
      1.原告於訴願理由與起訴理由中所提出之主張前後矛盾，均無可採：
        (1)查，原告前提起訴願時，於其訴願理由第(三)點第三段中係稱「引證案所輸
          入驅動積體電路IC1的控制電壓VCTRL信號僅有Q、Q兩種，且所呈現波形僅
          為相位相反而無脈波寬度變化，控制電壓VCTRL信號顯非如系爭案輸入驅
          動IC10之脈寬調頻輸入端 (PWM in)的方波信號是一脈寬調制信號」云云
          為理由，用以主張系爭案與引證案仍有不同，應具專利要件。然原告於提
          起本件行政訴訟時，卻又於起訴理由3.中改稱「惟原告之主張並非在於該
          控制電壓VCTRL的脈波寬度是否可以改變，而是在於引證案中的驅動積體
          電路IC1是否可由不同的脈寬調制其轉速？‧‧‧」，據而改主張引證案
          驅動積體電路IC僅能達到兩段式高低轉速切換，無法如系爭案驅動IC10
          能依據脈寬調頻輸入端的輸入波形寬度大小，用以達到無段式控制轉速改
          變的功能，認其系爭爭案應仍可專利云云為理由。
        (2)易言之，即原告於訴願理由中係以引證案之控制電壓VCTRL的信號並非如
          同系爭案可調之脈寬調制訊號為理由，主張系爭案應可專利，之後於本件
          訴訟起訴理由中，卻又反轉認同引證案之控制電壓VCTRL的信號脈寬亦可
          變，而另外改稱引證案驅動積體電路IC1僅能控制風扇兩段式轉速，無法
          如系爭案驅動IC10能無段式控制風扇轉速‧‧‧等理由，意欲證其系爭案
          仍有可專利性。從原告主張被告處分不當之理由前後不一以觀，堪認其僅
          為反對被告審定處分而砌詞漫事指摘，其起訴理由實不足採。
      2.起訴理由稱引證案控制電壓VCTRL僅具Q、Q兩種特定脈寬狀態，其驅動積體
        電路IC1僅能控制風扇兩段式高低轉速調整，此應為錯誤認知並非真實。
        (1)引證案的電子電路運作機制，主要是利用熱敏電阻RT與正負緣觸發單穩器
          積體電器IC3相配合控制，依據熱敏電阻RT之電阻值變化，改變電容器C2
          於「放電-充電至臨界電壓Vth(Q，Hi)、臨界電壓Vth-持續充電至飽和電
          壓 (Q，Lo)、飽和電壓放電 (Q，Hi)」此一電容電壓Vc充放電過程的時序
          快慢，因而可改變所對應控制電壓VCTRL信號之Q、Q狀態的工作週期-即為
          脈波寬度（請參引證案第3H圖所示）。而且當引證案的控制電壓VCTRL信
          號回饋至驅動積體電路IC1的禁能輸入端中時，驅動積體電路IC1便根據控
          制電壓 VCTRL 信號的脈寬變化，而自半導體開關ψ1、ψ1輸出一能控制
          風扇馬達驅動的波形信號，以調整、控制風扇馬達繞組L1、L2的換向作動
          週期（即風扇轉速），達到讓風扇隨著溫度改變而自動地無段式調整轉速
          之目的。
        (2)顯然地，引證案控制電壓VCTRL信號中Q、Q狀態的工作週期也就是脈波寬
          度，確實能隨著熱敏電阻RT的電阻值變化產生連續式改變，其控制電壓
          VCTRL的信號確實為一脈寬能因應外部溫度改變的脈寬調制信號，而驅動
          積體電路IC1便依據控制電壓VCTRL信號的脈寬變化無段式控制、改變風扇
          轉速；因此，原告指稱引證案控制電壓VCTRL信號僅能呈現Q、Q兩種既定
          頻寬狀態變化，以及據以斷定引證案驅動積體電路IC1僅能對風扇進行兩
          段式轉速控制‧‧‧等等，顯然並非事實，乃原告對引證案技術認知不足
          及錯誤所致。
        (3)於此進一步釐清的是，引證案控制電壓VCTRL信號中所顯現Q、Q狀態，其
          真正意涵是分別代表風扇啟動與否的時間長度與時機；也就是說，控制電
          壓VCTRL信號之Q狀態是令禁能輸入端呈Hi狀態使風扇得以啟動，當控制電
          壓VCTRL信號為Q狀態時，則是令禁能輸入端呈Lo狀態使風扇無法啟動，Q
          、Q狀態的脈波寬度便是決定風扇啟動與否的時間長度。因此，控制電壓
          VCTRL信號主要是用以控制風扇啟動時間，並非原告所稱用來直接控制風
          扇轉速，而引證案之驅動積體電路IC1依內部既定電路設計，則會根據所
          輸入控制電壓VCTRL信號之脈寬變化，予以比較、計算輸出一能控制風扇
          轉速快慢的電波信號；由是可知，原告推認引證案控制電壓VCTRL信號的
          Q、Q狀態僅有兩種波相不同的電波信號，是用來直接控制驅動積體電路
          IC1呈Hi、Lo二狀態，只能控制風扇進行兩段式高低轉速變化而已‧‧‧
          等等說詞均屬謬誤非為事實，應不足採。
      3.起訴理由指稱系爭案因驅動IC10於電路設計上與引證案不同，應具可專利性
        云云，顯非事實。
        (1)原告於起訴理由中指稱引證案驅動積體電路IC1無法達到如系爭案驅動
          IC10能依據不同脈寬方波信號無段式調整風扇轉速的功能，主因便是認為
          引證案之驅動積體電路IC1與系爭案之驅動IC10於電路構造設計上有所差
          異。然由上述說明可知，引證案利用「驅動積體電路IC1之禁能輸入端接
          收能產生脈寬變化的控制電壓VCTRL信號，再依據信號脈寬變化進而控制
          風扇轉速」的技術手段，明顯相同於系爭案利用「驅動IC10之脈寬調變輸
          入端能接收可調變波寬的方波信號，據以控制風扇轉速」的技術手段，因
          此原告所稱系爭案驅動IC10於電路設計上不同於引證案應可專利云云，顯
          非事實。
        (2)再者引證案驅動積體電路IC1如何利用內部電路設計以根據控制電壓VCTRL
          信號的脈寬變化而控制風扇轉速，亦或是系爭案驅動IC10如何利用內部電
          路設計以據方波信號的波寬調變而控制風扇轉速，均與系爭案是否可准予
          專利無關，概因以脈寬調制方式 (PWM)來控制一驅動IC之功率輸出與作動
          型態，顯屬典型IC元件商品化之應用設計；即系爭案僅是挑選早已商品化
          之驅動IC，以配合其波寬可調變之方波信號進行作動，引證案亦同樣是挑
          選已商品化之驅動積體電路IC1，以配合其控制電壓VCTRL具脈寬變化之信
          號進行作動；換言之，驅動IC內部電路設計均非系爭案、引證案之創作標
          的所在，兩案均僅是直接選用已商品化之IC加以運用而已，此由引證案驅
          動積體電路IC1與系爭案驅動IC於申請圖示中皆以方塊圖形表示而無細部
          電路設計之揭露可證，故原告所稱系爭案驅動IC10於電路設計上不同，即
          非事實，其主張系爭案仍可因驅動IC10於電路設計不同而取得專利，更屬
          超越其創作標的之無理要求，均非可採。
      4.綜上所陳，引證案利用「控制電壓VCTRL信號能因外部溫度改變而因應產生
        脈寬變化，使驅動積體電路IC1得以依據控制電壓VCTRL信號之脈寬變化而無
        段式控制風扇轉速」之技術思想，顯然與系爭案所利用「可因溫度變化而調
        變脈寬的方波信號，驅動IC10具方波信號之脈寬變化以無段式控制風扇轉速
        」之技術手段相同，被告異議成立之處分顯屬允當，系爭案確實有違反核准
        當時專利法第九十八條第二項之規定而不具進步性，被告為異議成立系爭案
        應不予專利之處分應無違誤，訴願決定遞予維持亦無不合，原告一再救濟理
        由所稱系爭案應可專利云云，要無可採，敬請判決駁回原告之訴，以維參加
        人權益，並符法旨。
　　理  由
一、按凡對物品之形狀、構造或裝置之創作或改良，而可供產業上利用者，得依法申
    請取得新型專利，固為系爭專利核准審定時專利法第九十七條暨第九十八條第一
    項所明定。惟其新型如係「運用申請前既有之技術或知識，而為熟習該項技術者
    所能輕易完成且未能增進功效時」，仍不得依法申請取得新型專利，復為同法第
    九十八條第二項所明定。
二、本件系爭第00000000號「可根據轉速自動調速之無刷風扇控制電路」新
    型專利案，包括：一驅動IC，一連接於該驅動IC輸入端之霍爾 (Hall)IC，分別
    連接於驅動IC兩輸出端之感應線圈；該驅動IC進一步具有一轉速信號輸出端FG用
    以供檢知風扇轉速，及一脈寬調變PM輸入端用以供調整風扇轉速。參加人所提異
    議證據包括：異議證據三及四為八十年二月二十一日公告之第00000000
    號「波寬調變速控式直流無刷散熱風扇」新型專利案 (即引證案)，證據五係系
    爭案與引證案之相關比較圖，證據六為專利審查基準之摘錄影印頁。案經被告審
    查，認引證案已具有驅動IC(IC1)，HaLLIC(IC2)，分別連接於驅動IC兩輸出端之
    線圈繞組L1及L2，其驅動IC具有頻率產生器FG之輸出端，及一禁能之輸出端。在
    技術手段上，引證案以上述風扇轉速信號之FG信號觸發一正負緣觸發單穩IC(IC3
    )，其配合熱敏電阻RT所感測之對象物溫度而對應輸出控制電壓Vctrl至上述驅動
    IC(IC1)之禁能輸出端，藉此調整風扇之轉速以維持該熱敏電阻所感測之對象物
    之溫度；而由引證案之第3H圖可知，該控制電壓Vctrl實質上即是一脈寬調制
    (PWM)信號；故相較之下，引證案實質上已揭示與系爭案專利特徵相同之技術內
    容，又引證案實質上亦進一步揭示系爭案中並未予以述及之技術內容，即如何由
    風扇轉速信號FG配合例如其散熱對象之CPU之溫度 (與其產生之熱量成正比)之升
    高，而對應調高風扇之轉速，故引證案與系爭案之設計完整程度不同，但如上述
    者，系爭案相對於引證案仍係運用相同之技術手段且未增進功效，並不具進步性
    ，乃為異議成立，應不予專利之處分。原告不服，依序提起訴願及行政訴訟；兩
    造及參加人之主張，各如事實欄所載，其爭點仍為系爭案是否有違核准審定時專
    利法第九十八條第二項之規定？
三、經查，引證案的電子電路運作機制，主要是利用熱敏電阻RT與正負緣觸發單穩器
    積體電器IC3相配合控制，依據熱敏電阻RT之電阻值變化，改變電容器C2於放電-
    充電至臨界電壓Vth(Q，Hi)、臨界電壓Vth-持續充電至飽和電壓 (Q，Lo)、飽和
    電壓放電 (Q，Hi)」此一電容電壓Vc充放電過程的時序快慢，因而可改變所對應
    控制電壓VCTRL信號之Q、Q狀態的工作週期，此即為脈波寬度（如引證案第3H 圖
    所示）；當引證案的控制電壓VCTRL信號回饋至驅動積體電路IC1的禁能輸入端中
    時，驅動積體電路IC1便根據控制電壓VCTRL信號的脈寬變化，而自半導體開關ψ
    1、ψ2輸出一能控制風扇馬達驅動的波形信號，以調整、控制風扇馬達繞組L1
    、L2的換向作動週期（即風扇轉速），達到讓風扇隨著溫度改變而自動地無段式
    調整轉速之目的；足見引證案之脈波寬度，確實能隨著熱敏電阻RT的電阻值變化
    產生連續式改變，其控制電壓VCTRL的信號確實為一脈寬能因應外部溫度改變的
    脈寬調制信號，而驅動積體電路IC1便依據控制電壓VCTRL信號的脈寬變化無段式
    控制、改變風扇轉速。是原告訴稱引證案控制電壓VCTRL信號僅能呈現Q、Q兩種
    既定頻寬狀態變化，及其驅動積體電路IC1僅能對風扇進行兩段式轉速控制云云
    ，並非事實。又引證案控制電壓VCTRL信號中所顯現Q、Q狀態，其真正意涵是分
    別代表風扇啟動與否的時間長度與時機；亦即控制電壓VCTRL信號之Q狀態是令禁
    能輸入端呈Hi狀態使風扇得以啟動，當控制電壓VCTRL信號為Q狀態時，則是令禁
    能輸入端呈Lo狀態使風扇無法啟動，Q、Q狀態的脈波寬度便是決定風扇啟動與否
    的時間長度；因此，控制電壓VCTRL信號主要是用以控制風扇啟動時間，並非原
    告所稱用來直接控制風扇轉速，而引證案之驅動積體電路IC1依內部既定電路設
    計，則會根據所輸入控制電壓VCTRL信號之脈寬變化，予以比較、計算輸出一能
    控制風扇轉速快慢的電波信號；可知原告推認引證案控制電壓VCTRL信號的Q、Q
    狀態僅有兩種波相不同的電波信號，是用來直接控制驅動積體電路IC1呈Hi、Lo
    二狀態，只能控制風扇進行兩段式高低轉速變化而已云云，乃屬錯誤認知，非可
    採取。
四、次查，由前述說明可知，引證案利用「驅動積體電路IC1之禁能輸入端接收能產
    生脈寬變化的控制電壓VCTRL信號，再依據信號脈寬變化進而控制風扇轉速」的
    技術手段，明顯相同於系爭案利用「驅動IC10之脈寬調變輸入端能接收可調變波
    寬的方波信號，據以控制風扇轉速」的技術手段，原告訴稱系爭案驅動IC10於電
    路設計上不同於引證案應可專利云云，並非事實。況查，以脈寬調制方式 (PWM)
    來控制一驅動IC之功率輸出與作動型態，本屬典型IC元件商品化之應用設計，即
    系爭案僅是挑選早已商品化之驅動IC，以配合其波寬可調變之方波信號進行作動
    ，引證案亦同樣是挑選已商品化之驅動積體電路IC1，以配合其控制電壓VCTRL具
    脈寬變化之信號進行作動；換言之，驅動IC內部電路設計均非系爭案、引證案之
    創作標的所在，兩案均僅是直接選用已商品化之IC加以運用而已，此由引證案驅
    動積體電路IC1與系爭案驅動IC於申請圖示中皆以方塊圖形表示而無細部電路設
    計之揭露可證；故原告主張系爭案仍可因驅動IC10於電路設計不同而取得專利云
    云，顯非可採。
五、綜上所述，系爭案確實有違反核准審定時專利法第九十八條第二項之規定而不具
    進步性；從而，被告為本件異議成立，系爭案應不予專利之處分，洵無違誤，訴
    願決定予以維持，亦無不合。原告仍執前詞，訴請撤銷，為無理由，應予駁回。
據上論結，本件原告之訴為無理由，依行政訴訟法第九十八條第三項前段，判決如主
文。
中　　　華　　　民　　　國　 　九十三　 　年　 　十一　　 月　　三十　　日
                       臺 北 高 等 行 政 法 院   第 一 庭
                                      審 判 長 法  官　李得灶
                                               法  官　蕭惠芳
                                               法  官　吳慧娟
右為正本係照原本作成。
如不服本判決，應於送達後二十日內向本院提出上訴狀，並表明上訴理由，如於本判
決宣示後送達前提起上訴者，應於判決送達後二十日內補提上訴理由書（須按他造人
數附繕本）
中　　　華　　　民　　　國　 　九十三　 　年　 　十二　　 月　　 十　　 日
                                               書記官  陳清容
